臺灣雲林地方法院民事判決　九十年度訴字第六一七號
　　原　　　　告　　乙○○○
　　　　　　　　　　戊○○
　　兼右二人之共　　丙○○
　　原　　　　告　　丁○○
　　被　　　　告　　甲○○
右當事人間侵權行為附帶請求損害賠償事件，經本院刑事庭裁定（九十年度交附民字
第二六號）移送前來，本院判決如左：
    主    文
被告應給付原告乙○○○新台幣拾萬零壹仟貳佰伍拾元及自民國九十年三月二十八日
起至清償日止，按週年利率百分之五計算之利息。
被告應各給付原告戊○○、丙○○、丁○○各新台幣壹佰貳拾參萬貳仟伍佰肆拾陸元
及均自民國九十年三月二十八日起至清償日止，按週年利率百分之五計算之利息。
原告其餘之訴均駁回。
訴訟費用由被告負擔二分之一，餘由原告負擔。
本判決第一項原告勝訴部分，於原告乙○○○以新台幣肆萬元為被告供擔保後，得假
執行。但被告如於假執行程序實施前，以新台幣拾萬零壹仟貳佰伍拾元為原告乙○○○預供擔保，得免為假執行。
本判決第二項原告勝訴部分，於原告鳳嬌、丙○○、丁○○各以新台幣肆拾貳萬元為
被告供擔保後，得假執行。但被告如於假執行程序實施前，各以新台幣壹佰貳拾參萬
貳仟伍佰肆拾陸元為原告戊○○、丙○○、丁○○預供擔保，得免為假執行。
原告其餘假執行之聲請均駁回。
    事    實
甲、原告方面：
  一、聲明：
    （一）被告應給付原告乙○○○新台幣（下同）二百三十三萬八千四百元及自起
          訴狀繕本送達翌日即民國（下同）九十年三月二十八日起至清償日止，按
          週年利率百分之五計算之利息。
    （二）被告應各給付原告戊○○、丁○○、丙○○各一百六十七萬一千九百三十
          三元，及各自起訴狀繕本送達翌日即九十年三月二十八日起至清償日止，
          按 週年利率百分之五計算之利息。
    （三）前項各請求，原告願供擔保請准宣告假執行。
  二、陳述：
    （一）被告於八十九年一月十九日上午九時二十分許，駕駛車號ＰＦ─七○一二
          號自用小貨車，沿雲林縣麥寮鄉台十七線由南向北方向，於行經麥寮鄉台
          十七線與橋頭路交叉路口時，本應注意車前狀況並隨時採取必要之安全措
          施，且行車速度依該處時速限制應在二十五公里以下速度行駛，又行經彎
          道時，應減速慢行作隨時停車之準備。而依當時之天候晴，有日間自然光
          線，路況無缺陷，視距良好，復無不能注意之情事，詎被告竟疏於注意，
          仍以時速五十公里之上之速度超速行駛，並於前開路口前第二根電線桿之
          彎道處，發現林謀水騎乘車號ＮＵＥ─四六一號機車，沿台十七線由南往
          北同方向行駛，行經上開交叉路口正顯示左方向燈左轉中，仍將車左偏欲
          閃過林謀水並加速通過該路口，復為避免左側安全島而右偏，因而被告所
          駕駛之自用小貨車右側車尾擦撞林謀水之左側機車手把，致林謀水人車倒
          地，於同年月二十八日仍因頭部外傷及合併症、多重器官衰竭而死亡。
    （二）原告乙○○○為林謀水之配偶，於林謀水死亡之時為六十三歲，依內政部
          八十七年台閩地區簡易生命表所示，尚有十八點八年之平均餘命可賴林謀
          水扶養。次依八十七年度綜合所得稅扶養親屬寬減額七萬二千元計算，則
          原告乙○○○所受扶養費之損失為一百三十五萬三千六百元，因乙○○○
          另育有三名子女，則其得請求被告賠償之扶養費為三十三萬八千四百元。
          又乙○○○與林謀水相依為命數十年，二人鶼鰈情深，老年失伴而須孤獨
          度日，精神痛苦莫名，爰請求精神慰撫金二百萬元。
    （三）原告戊○○、丙○○、丁○○為林謀水之子女，因本件車禍共同為林謀水
          支出醫療費用十萬四千元、殯葬費用四十一萬一千八百元。又驟遭父喪，
          痛失親情，從此無從報答養親恩，無以承歡膝下，椎心刺痛，為此各請求
          被告賠償一百五十萬元之精神慰撫金。
  三、證據：提出戶籍謄本、八十七年台閩地區簡易生命表、醫療費用收據、殯葬費
      　　　用收據、台灣高等法院台南分院九十年度交上訴字第九三七號刑事判決
      　　　為證。
乙、被告方面：
    未於最後言詞辯論期日到場，惟據其先前之聲明陳述如左：
  一、聲明：
    （一）原告之訴及假執行之聲請均駁回。
    （二）如受不利判決，願供擔保請准宣告免為假執行。
  二、陳述：其行經車禍路段時，已見林謀水倒地，因於心不忍方才停車查看，詎料
  　　　　　竟被指稱為肇事者。
丙、本院依職權調閱台灣雲林地方法院檢察署八十九年度偵字第二三二四號偵查卷宗
    、八十九年度相字第八九相驗卷宗、本院九十年交訴字第一二號刑事卷宗（均影
    本），並向財政部台灣省中區國稅局彰化縣分局查閱被告財產狀況。
    理    由
一、本件被告未於言詞辯論期日到場，核無民事訴訟法第三百八十六條各款所列情形，
    爰依原告聲請，由其一造辯論而為判決。
二、原告起訴主張：被告於八十九年一月十九日上午九時二十分許，駕駛車號ＰＦ─
　　七○一二號自用小貨車，沿雲林縣麥寮鄉台十七線由南向北方向，於行經麥寮鄉
　　台十七線與橋頭路交叉路口時，本應注意車前狀況並隨時採取必要之安全措施，
　　且行車速度依該處時速限制應在二十五公里以下速度行駛，又行經彎道時，應減
　　速慢行作隨時停車之準備。而依當時情形並無不能注意之情事，詎被告竟疏於注
　　意，仍以時速五十公里之上之速度超速行駛，並於前開路口前第二根電線桿之彎
　　道處，擦撞林謀水騎乘之車號ＮＵＥ─四六一號機車左側手把，致林謀水人車倒
　　地，於同年月二十八日仍因頭部外傷及合併症、多重器官衰竭而死亡。其等為林
　　謀水之配偶、子女，爰依侵權行為法律關係請求被告負損害賠償責任等語。被告
　　則以：其行經車禍路段時，已見林謀水倒地，因於心不忍方才停車查看，詎料竟
　　被指稱為肇事者等語，資為抗辯。
三、原告主張其等為林謀水之配偶子女，林謀水於前揭時間地點騎乘機車發生車禍致
    死等情，業據其提出戶籍謄本為證，並為被告所不爭執，自屬真實。被告雖否認
    有何與林謀水騎乘機車發生擦撞之情事，惟查：
    （一）現場之肇事地點為四車道之交岔路口，並設有紅綠燈標誌，林謀水所騎乘
          之機車於內側車道遺留約五點四公尺長之刮地痕，並以車頭朝東之方向倒
          置於交岔路口之內側車道上；又林謀水之機車左手把煞車桿朝下扭曲，左
          後視鏡塑膠殼背面有擦痕，後車座下方車體有擦地痕；被告之自用小貨車
          車斗上加搭之帆布右側中間處有一裂痕，由地面到裂痕之高度係○．九三
          公尺，核與林謀水之機車左手把高度相符，且該帆布內側靠鋼架之橫條處
          夾有一支生銹之鐵夾子，該處之帆布內側亦沾有銹色，此有道路交通事故
          調查報告表、現場及車損相片、檢察官偵查時之勘驗筆錄附卷可稽（見相
　　　　　驗卷第三五頁）。倘被告小貨車之帆布係遭刀刃等鋒利器具所割裂，該帆
 　　　　 布之切面應屬工整，且帆布內側之所以沾有銹色應係遭物體摩擦擠壓所致
  　　　　，而與遭刀刃割裂之情狀不符，再依上開林謀水機車受損部位比對被告小
          貨車之帆布裂痕之高度，足認被告小貨車之右側帆布應係與林謀水機車左
          手把處擦撞時遭機車左手把擠壓所劃破甚明，是故，被告辯稱其未與林謀
          水機車發生擦撞云云，與事實不符，不足採信。
    （二）按行車速度應依標誌之規定，且汽車行經彎道，應減速慢行，作隨時停車
          之準備，又汽車行駛時，駕駛人應注意車前狀況，並隨時採取必要之安全
          措施，道路交通安全規則第九十三條第一項、第九十四條第三項分別定有
          明文。本件肇事交岔路口之時速限制係每小時二十五公里，有雲林地方法
          院檢察署八十九年度偵字第二三二四號偵查卷宗所附之八十九年十月三十
          日、九十年二月十三日電話洽辦公務交辦單為憑。被告於右揭時、地，原
          應注意遵守上開道路交通安全規則，小心駕駛，以策安全。而依道路交通
          事故調查報告表所示當時係在日間，自然光線、天氣晴朗、路面乾燥、無
          缺陷、無障礙物、視距良好等情狀，客觀上並無不能注意之情事，乃竟疏
          未注意上開規定，於見林謀水之機車向左切入路口之時，未採取減速慢行
          或緊急煞車以避免發生事故之必要安全措施，猶以時速五十公里之速度超
          速行駛，並偏向左方行駛欲閃避林謀水騎乘之機車，嗣又為閃避分隔安全
          島而再度回右行駛時，遂致自小貨車右側車身擦撞林謀水機車之左後視鏡
          及左手把，使林謀水行駛失衡而人、車倒地，而肇此車禍事故，其顯有過
          失甚明。即台灣省嘉雲區車輛行車事故鑑定委員會亦同此認定被告駕駛自
          小貨車，行經彎道超速行駛，亦為肇事原因，有相驗卷宗所附之該委員會
          鑑定報告書可參。
四、按不法侵害他人致死者，對於支出殯葬費之人，亦應負損害賠償責任；被害人對
　　於第三人負有扶養義務者，加害人對於該第三人亦應負損害賠償責任；被害人之
    子女及配偶，雖非財產上之損害，亦得請求賠償相當之金額，民法第一百九十二
    條第一項、第二項、第一百九十四條分別定有明文。本件原告分別為死者林謀水
    之配偶子女，有戶籍謄本可稽，原告乙○○○並得受林謀水之扶養，且原告戊○○、丙○○、丁○○為林謀水支出殯葬費用，其等依前開侵權行為規定訴請被告
    負損害賠償責任，應予准許，至於原告所得請求之金額，茲分述如下：
    （一）殯葬費用部分：
   　　　 １、原告戊○○、丙○○、丁○○主張其等為死者林謀水支出殯葬費用四
              十一萬一千八百元等情，有殯葬費用收據附卷為證，除其中毛巾、手
              帕二萬二千元，係對贈送奠儀親友之回饋，非殯葬禮儀所必須，應予
              剔除外，其餘三十八萬九千八百元，均核屬殯葬之必要費用，應予准
              許。
          ２、按數人有同一債權，而其給付可分者，除法律另有規定或契約另有訂
              定外，應平均分受之，為民法第二百七十一條所明定。上述三十八萬
              九千八百元債權自應由原告戊○○、丙○○、丁○○平均分受，即渠
              等各得請求被告賠償十二萬九千九百三十三元（計算式：389800/3=
              129933，以下各計算式，元以下四捨五入）。
    （二）扶養費用部分：
          １、依民法第一千一百十七條第一、二項及第一千一百十六條之一規定，
              被害人之配偶，如能以自己財產維持生活者，無受扶養之權利，易言
              之，配偶受扶養之權利，仍應受「不能維持生活」之限制（最高法院
              六十二年七月十六日民事庭決議參見）。
　　　　　２、原告乙○○○係二十六年四月一日生，於本件事故發生當時年齡為六
              十二歲，衡諸勞動基準法年滿六十歲得強制退休之規定，足徵其有不
              能維持生活之狀況，而有賴林謀水之扶養。依卷附八十七年台閩地區
              簡易生命表所示六十二歲年齡之女性尚有十九點六三年之平均餘命，
              是其主張尚有十八點八年之平均餘命可賴林謀水扶養，應堪採信。又
              主張每年之扶養費用以七萬二千元計算，此較九十年度綜合所得稅所
              定之扶養親屬寬減額為低，亦應認為相當。原告因另育有三名子女，
              對之同負扶養之責，是依上開金額為基準，再依霍夫曼計算式扣除中
              間利息，可知被告應賠償原告之扶養費為二十四萬二千九百六十四元
              （詳後附計算式一）。逾此範圍之請求，不應准許。
    （三）慰撫金部分：
              本院審酌原告戊○○、丙○○、丁○○頓遭喪父失怙之悲，原告林許
              秀娥突受喪偶守寡之哀，從此失去依靠，精神上當至感痛苦。又原告
              乙○○○為二十六年四月一日生，國民小學肄業學歷，原告戊○○為
              四十九年十月十日生，國民中學畢業學歷，現為家庭主婦，原告林進
              雄為五十一年七月十八日生，國民中學畢業學歷，現從事裝潢木工工
              作，原告丙○○為五十四年一月三日生，海洋學院畢業學歷，現從事
              維運電工一職。被告為四十三年十月三日生，以擺攤販賣甘蔗為業（
              見卷附台灣高等法院台南分院九十年交上訴字第九三七號刑事判決書
              事實欄），名下財產計有車輛一台及總計三十八萬一千三百七十元之
              六筆投資（見財政部台灣省中區國稅局彰化縣分局九十年九月十九日
              彰國稅密字第○九○○○二八○三七號函）等情，認原告請求之慰撫
              金各以一百五十萬元為適當，原告乙○○○逾此範圍之請求，不應准
              許。
五、原告戊○○、丙○○、丁○○另主張其等共同為林謀水支出醫療費用十萬四千元
    等情，經查：
　　（一）原告三人為林謀水之法定扶養義務人（民法第一千一百十四條參照），渠
　　　　　等為林謀水支出醫療費用，乃在履行法定義務，且所受醫療費用之損害，
　　　　　係一般財產上之支出，並非特定權利遭受侵害，顯與民法第一百八十四條
　　　　　第一項規定不符，而被告亦非故意侵害原告等之利益，亦無同條第二項之
　　　　　適用至明。惟本院認基於被害人與扶養義務人間之特別關係，扶養義務人
　　　　　既已支出醫藥費，扶養權利人之扶養需要已獲滿足，應將其對加害人之損
　　　　　害賠償請求權讓與扶養義務人，以平衡當事人間之利益。從而渠等請求被
　　　　　告賠償所支出之醫療費用洵屬有據。
    （二）原告等主張為林謀水所支出之十萬四千元醫療費用中，有收據為證者為四
          萬零三百八十三元，則逾此範圍之請求，難認真實。
    （三）按數人有同一債權，而其給付可分者，除法律另有規定或契約另有訂定外
    　　　，應平均分受之，為民法第二百七十一條所明定。上述四萬零三百八十三
    　　　元債權自應由原告戊○○、丙○○、丁○○平均分受，即其等各得請求被
　　　　　告賠償一萬三千四百六十一元（計算式：40383/3=13461）。
六、按損害之發生或擴大，被害人與有過失者，法院得減輕賠償金額或免除之，民法
    第二百十七條第一項定有明文。此項規定之目的在謀求加害人與被害人間之公平
    ，倘受害人於事故之發生亦有過失時，由加害人負全部賠償責任，未免失諸過酷
    ，是以賦與法院得不待當事人之主張，減輕其賠償金額或免除之職權。換言之，
    基於過失相抵之責任減輕或免除，非僅為抗辯之一種，亦可使請求權全部或一部
    為之消滅，故裁判上得以職權斟酌之（最高法院八十五年台上字第一七五六號判
    例參照）。本件林謀水騎乘機車欲左轉時，未遵守於三十公尺前即應切入內側左
    轉車道及變換車道應保持安全距離之規定（道路交通安全規則第一百零二條第一
    項第五款、第九十八條第一項第六款參照），而貿然切入交岔路口之內側，則其
    就損害之發生亦與有過失，此有本院九十年交訴字第一二號、台灣高等法院九時
    年交上訴字第九三七號刑事判決附卷可稽。本院審酌林謀水與被告過失及原因力
    之強弱，認林謀水應有四分之一之過失。原告四人對被告之請求權，究係基於同
    一侵權行為之事實所生，亦應承擔林謀水之與有過失，是依被告負擔四分之三之
    比例酌減其賠償金後，原告戊○○、丙○○、丁○○所得請求被告賠償之金額各
    為一百二十三萬二千五百四十六元（詳後附計算式二），原告乙○○○則為一百
    三十萬七千二百二十三元（詳後附計算式三）。
七、按強制汽車責任保險法第三十條規定：「保險人依本法規定給付之保險金，視為
    加保人或被保險人損害賠償金額之一部分，加保人或被保險人受賠償請求時，得
    扣除之」。查本件之保險理賠金一百二十萬五千九百七十三元業經保險公司給付
    原告乙○○○完畢，此為原告所是承，並有乙○○○所有之台北國際商業銀行思
    源分行綜合存款存摺在卷為憑。揆諸前揭規定，該一百二十萬五千九百七十三元
    應自原告乙○○○請求之金額中以扣除。
八、從而，原告乙○○○請求被告賠償十萬零一千二百五十元，原告戊○○、丙○○
    、丁○○請求被告賠償各一百二十三萬二千五百四十六元，及均自起訴狀繕本送
    達翌日即九十年三月二十八日起至清償日止之法定遲延利息，洵屬正當，應予准
    許，逾此範圍之請求，為無理由，應予駁回。
九、兩造陳明願供擔保聲請宣告假執行及免為假執行，就原告勝訴部分，核無不合，
    爰酌訂相當擔保金額後分別准許之。另原告敗訴部分，其假執行之聲請當失所依
    附，應併予駁回。
十、據上論結，本件原告之訴，均為一部有理由，一部無理由，依民事訴訟法第三百
    八十五條第一項前段、第七十九條但書、第八十五條第一項前段、第三百九十條
    第二項、第三百九十二條，判決如主文。
中　　　華　　　民　　　國　　九十一　　年　　　八　　　月　　　八　　　日
                                臺灣雲林地方法院民事第一庭
~B法　　　官　鍾貴堯
右正本證明與原本無異。
如不服本判決，應於本判決送達後二十日內向本院提出上訴狀。（須附繕本）
中　　　華　　　民　　　國　　九十一　　年　　　八　　　月　　　八　　　日
~B法院書記官　蔡春榮
計算式一：
　﹝72000X13.00000000（此為應受扶養十八年之霍夫曼係數）﹞＋﹝72000X0.8X
   (13.00000000-00.00000000) ﹞除以4＝242964
計算式二：
   (129933+0000000+13461)X3/4= 0000000
計算式三：
   (242964+0000000)X3/4=0000000
